臺灣新竹地方法院民事裁定　　　　　　 100年度事聲字第18號
異　議　人
即　債務人　莫祥麟
上列異議人因與相對人陳宗緯間聲請核發支付命令事件，異議人
即債務人對於中華民國100年2月8日本院民事庭司法事務官所為
99年度司促字第12398號裁定聲明異議，本院裁定如下：
    主  文
異議駁回。
    理  由
一、異議意旨略以：異議人因病住院開刀，致實際收受本院99年
    度司促字第12398號支付命令時，已逾20日之異議期間，其
    有不可歸責於己之事由致遲誤不變期間，自仍得依法聲明異
    議，司法事務官竟駁回異議人之異議，自有違誤。又前開支
    付命令中所命給付支票票款新臺幣50萬元部分，其已於民國
    99年10月30日前以現金交付第三人林保宏，相對人亦承認已
    收受上開款項，應許異議人就支付命令聲明異議，爰就本院
    民事庭司法事務官上開裁定聲明異議等語。
二、按債務人對於支付命令之全部或一部，得於送達後20日之不
    變期間內，不附理由向發命令之法院提出異議；債務人於支
    付命令送達後，逾20日之不變期間，始提出異議者，法院應
    以裁定駁回之；送達於住居所、事務所或營業所不獲會晤應
    受送達人者，得將文書付與有辨別事理能力之同居人或受僱
    人，亦為民事訴訟法第516條第1項、第518條、第137條第1
    項所明定。又受公寓大廈管理委員會僱用之管理員，其所服
    勞務包括為公寓大廈住戶接收文件者，性質上應屬全體住戶
    之受僱人，即與同法第137條第1項規定之受僱人相當。郵政
    機關之郵差送達文書於住居所、事務所或營業所，不獲會晤
    應受送達人，而將文書付與上開公寓大廈管理員者，為合法
    送達。至該管理員何時將文書轉交應受送達人，對已生之合
    法送達效力不受影響，最高法院88年度台上字第1752號及90
    年度台抗字第86號裁定意旨可供參照。
三、經查，本院於100年1月3日所核發之99年度司促字第12398號
    支付命令，已於同年1月6日送達至異議人之住所即新竹市東
    區光鎮里14鄰南大565號4樓，因未獲會晤異議人，遂經異議
    之受僱人即和峰大廈管理委員會管理員簽收，有異議人戶籍
    謄本、送達證書附卷可稽。揆諸前開規定，上開支付命令已
    生合法送達之效力，惟異議人遲至100年1月28日始具狀對上
    開支付命令提出異議，已逾20日之不變期間，是原裁定駁回
    債務人之異議，於法並無違誤。
四、異議人以其因病住院，未及時收受支付命令而遲誤異議之20
    日不變期間，主張原裁定不應以異議逾期駁回其異議。惟按
    當事人或代理人，因天災或其他不應歸責於己之事由，遲誤
    不變期間者，於其原因消滅後10日內，得聲請回復原狀；又
    因遲誤上訴或抗告期間而聲請回復原狀者，應以書狀向為裁
    判之原法院為之；遲誤其他期間者，向管轄該期間內應為之
    訴訟行為之法院為之。遲誤期間之原因及其消滅時期，應於
    書狀內表明並釋明之。聲請回復原狀，應同時補行期間內應
    為之訴訟行為，民事訴訟法第164條第1項、第165條分別著
    有明文。本件異議人縱有因不可歸責於己之事由，遲誤為支
    付命令異議之不變期間，亦應依上開規定，於其原因消滅後
    10 日內，聲請回復原狀。惟本件異議人於100年1月28日對
    於支付命令聲明異議時，並未陳明遲誤不變期間之不可歸責
    原因而聲請回復原狀，即至其提起本件聲明異議時，亦未表
    明請求回復原狀之旨，況縱從寬認定異議人提起本件異議時
    ，有聲請回復遲誤支付命令異議不變期間之意，其聲請亦已
    逾民事事訴訟法第164條第1項所定之10日不變期間而無從准
    許。綜上，聲請人執上開事由聲明異議，為無理由，應予駁
    回。
五、爰依民事訴訟法第240條之4第3項，裁定如主文。
中    華    民    國  100    年    3      月    9     日
                  民事第一庭    法  官  蔡孟芳
以上正本，係照原本作成。
如不服本裁定應於送達後10日內向本院提出抗告狀，並應繳納抗
告費新台幣1,000 元。
中    華    民    國   100    年    3     月    9     日
                                書記官  蕭宛琴